【裁判字號】    89,交易,253
【裁判日期】    891030
【裁判案由】    過失傷害
【裁判全文】
臺灣臺中地方法院刑事判決                        八十九年度交易字第二五三號
    公  訴  人  臺灣台中地方法院檢察署檢察官
    被      告  甲○○
右列被告因過失傷害案件，經檢察官提起公訴（八十九年度偵字第四九○一號），本
院判決如左：
    主  文
甲○○因過失傷害人，致重傷，處有期徒刑陸月，如易科罰金，以佰折算壹日。
    事  實
一、甲○○於民國八十八年九月十二日十七時三十分許，無照駕駛車牌號碼ＭＱ─六
    一六七號自用小客車，沿臺中縣神岡鄉○○路由南往北行駛，途經民生路與鳳鳴
    路交岔路口時，原應注意行車速度，在市區道路時速不得超過四十公里，在郊外
    道路時速不得超過六十公里；汽車行駛時，駕駛人應注意車前狀況，並隨時採取
    必要之安全措施，而依當時情形天候晴朗、柏油路面乾燥無缺陷及無障礙、視距
    良好之情況下，竟疏未注意車前狀況，貿然以時速一百二十公里之速度超速行駛
    ，適有丙○○（業已達成和解，未據告訴）騎乘車牌號碼ＫＤＰ─六七八號機車
    ，搭載其女兒葉品妤（八十六年六月二十六日生），沿神岡鄉○○路西往東方向
    至上開交岔路口左轉民生路北向行駛，甲○○因車速過快，煞避不及而撞及丙○
    ○所騎機車，致人車倒地，葉品妤受有胸部挫傷併血胸及呼吸衰竭、頭部外傷併
    顱內出血及腦部挫傷等傷害，且因外傷性腦出血造成嚴重缺氧性腦病變，形成意
    識障礙（即俗稱植物人狀態）之重大難治之傷害。嗣甲○○於肇事後旋即委請路
    人報案，並主動將丙○○及葉品妤送醫急救，經警獲報循線至醫院，經院方告知
    係甲○○肇事，始查悉上情。
二、案經葉品妤法定代理人丙○○訴由臺灣臺中地方法院檢察署檢察官偵查起訴。
    理  由
一、訊據被告甲○○固不諱言有於右揭時、地無照駕車、超速行駛發生車禍致告訴人
    葉品妤受傷之事實，並坦承有過失，惟仍辯稱：伊當時沒看時速表，不知車速多
    少，且告訴人丙○○於伊依正常規定行駛時突然從小道衝出，致伊閃避不及云云
    。惟查：
（一）右揭犯罪事實，業據告訴人於警訊、偵查及本院審理中指訴綦詳，核與證人即
      當時到肇事現場處理車禍事故之警員乙○○證述之情節相符，並有道路交通事
      故調查報告表乙份、診斷證明書五紙，以及告訴人葉品妤之住院照片二幀在卷
      可稽。
（二）次查，被告於所行駛神岡鄉○○路北向內側車道上，遺留有二道筆直平行之煞
      車痕，穿越上開交岔路口後銜接本件車禍碎片散落處及血跡痕，其長度分別為
      九十公尺與八十三．四公尺，另於上開二道煞車痕中央尚夾有一條長約五十公
      尺之刮地痕，起點約於甫通過交岔路路口後之民生路北向內側車道中央，末端
      則為碎片散落處邊緣，告訴人丙○○所騎乘之前揭機車則倒在距離民生路越過
      鳳鳴路後之交岔路口邊緣約六十三．三公尺處，此有臺中縣警察局道路交通事
      故調查報告表事故現場圖乙份附卷可參，據此車禍現場之物理狀態，足見被告
      於肇事時之行車速度非常快，超越六十公里之速限甚多。
（三）復參以被告於警訊中供稱：伊行駛至距民生路與鳳鳴路交岔路口約一百公尺處
      ，即發現告訴人丙○○之機車由鳳鳴路往民生路左轉，於緊急剎車滑行後，撞
      擊該機車，機車並因此滑行一段很長的距離，當時伊之車速約一百二十公里等
      語，核與上開車禍現場物理狀態所顯示之情形相符，且被告係於事故發生後三
      小時又四十分鐘所為之供述，其記憶尚屬深刻而真實，則其於警訊中所述行車
      速度與肇事經過等情應屬可採。由此觀之，被告雖於肇事路口前約一百公尺處
      即發現告訴人丙○○騎乘之機車，然因伊超速行駛之故，於緊急煞車後仍無法
      妥適操控車輛，採取必要安全措施，以致撞及機車肇事，伊辯稱係依正常規定
      駕駛云云，顯係卸責之詞，諉無足採。
（四）按汽車之行車速度，在市區道路時速不得超過四十公里，在郊外道路時速不得
      超過六十公里；汽車行駛時，駕駛人應注意車前狀況，並隨時採取必要之安全
      措施。道路交通安全規則第九十三條第一項第一款及第九十四條第四項分別定
      有明文。被告既未考領汽車駕駛執照，自應格外注意遵守上開規定，且依當時
      天候、路況、視距均無不能注意之情事，竟疏未注意，貿然以一百二十公里超
      度行駛，以致肇事，被告顯有過失，至為灼然。被害人葉品妤確因本件車禍受
      傷，與被告之過失駕駛行為間並有相當因果關係。從而，本件被告事證明確，
      過失犯行洵堪認定。
二、核被告甲○○所為，係犯刑法第二百八十四條第一項後段之過失致重傷害罪。被
    告無駕駛執照駕車，因而致人受傷，依法應負刑事責任，應依道路交通管理處罰
    條例第八十六條第一項之規定加重其刑二分之一。爰審酌被告無照且以超出速限
    甚高之速度行駛，無視於道路上往來行人車輛安全之過失程度、造成被害人葉品
    妤終生呈植物人之狀態、肇事後立即將告訴人送醫急救、對其行車速度之交代前
    後翻異其詞，惟仍坦承過失之態度，且被告已與告訴人丙○○就告訴人本身傷害
    部分達成一百七十萬元之民事和解賠償，然尚未能就被害人葉品妤所受損害部分
    與其家屬達成民事和解賠償等一切情狀，量處如主文所示之刑。並諭知易科罰金
    折算標準。
據上論斷，應依刑事訴訟法第二百九十九條第一項前段，刑法第二百八十四條第一項
後段、第四十一條，道路交通管理處罰條例第八十六條第一項，罰金罰鍰提高標準條
例第一條前段、第二條，判決如主文。
中      華      民      國      八十九      年      十    月    三十    日
                                      臺灣臺中地方法院交通法庭
                                          法  官    陳  淑  芳
右正本證明與原本無異
如不服本判決應於送達後十日內向本院提出上訴狀
                                          書記官
中      華      民      國      八十九      年     十一   月     二     日
附錄本案論罪科刑法條全文
刑法第二百八十四條第一項：
    因過失傷害人者，處六月以下有期徒刑，拘役或五百元以下罰金，致重傷者，處
    一年以下有期徒刑，拘役或五百元以下罰金。


司法院資訊處製作；財團法人民間司法改革基金會備份。
